臺灣高等法院臺南分院刑事判決　　　　　　　 九十二年度上易字第五六二號　 Ｇ
　　　上　訴　人
　　　即　被　告　甲　○　○
右上訴人因侵占案件，不服臺灣臺南地方法院九十二年度易字第三八○號中華民國九
十二年五月九日第一審判決（起訴案號：臺灣臺南地方法院檢察署九十一年度偵緝字
第五四九號），提起上訴，本院判決如左：
      主      文
原判決撤銷。
甲○○無罪。
      理      由
一、公訴意旨略以：被告甲○○於民國（下同）八十七年五月十三日，以其所有車號
    ８Ｑ－０４６號營業小客車與義忠泰汽車企業有限公司（下稱義忠泰公司）訂立
    買賣契約而將上開營業自小客車之所有權讓與義忠泰公司，並於八十九年五月五
    日起，以每日新台幣（下同）五百元之代價，向義忠泰公司租借車號８Ｑ－０４
    ６號營業小客車，詎料甲○○於八十九年十一月起未繳租金，並基於意圖為自己
    不法所有之犯意，變易持有為所有，將前揭營業小客車侵占入己。嗣經義忠泰公
    司通知，亦不予歸還。因認被告甲○○涉有刑法第三百三十五條第一項之侵占罪
    嫌。
二、公訴意旨認被告有前揭罪嫌，係以告訴人之代理人乙○○○指訴及其所提出之
    讓渡書影本、汽車買賣合約書影本各一紙為據。
三、訊據上訴人即被告甲○○辯稱：「系爭車輛是我買的，因計程車須靠行，所以我
    買車後，就靠行義忠泰車行，我並沒有將車子賣給公司，八十七年五月十三日公
    司借一筆十五萬元，是包含我欠公司的稅金、保險、行費，在八十九年五月份起
    公司要我每日付五百元，因為我還他二個多月後我還不起，才在八十九年十一月
    到車商找老闆商量，但去的時候他們就將我車子扣住到九十年十一月二十日，所
    以我八十九年十一月才去租車車牌五Ｑ八九九號車，租到九十年十一月十二日，
    九十年十一月二十日我回到原來的車行請他還我車子，車行乙○○○先生跟我談
    車子，他向我說要付一萬元或二萬元車子才要還我，當天九十年十一月二十日我
    付壹萬，十二月五日還八千、十二日二十日我又付八千，九十一年一月五日我有
    付了五千元，後來我壓力太重我還不起後，他就告我侵占。」等語。
四、查告訴人之代理人乙○○○於偵查中供稱：稱：車號８Ｑ－０４６號營業小客車
    本來是被告甲○○所有，然後被告將上開營業小客車出賣與公司，於八十九年五
    月五日因為車子空著，才再租給被告，當日被告就將車子開走。」等語，惟所提
    出汽車買賣合約書及讓渡書係八十七年五月十三日簽訂，（見原審卷第二一、二
    二頁），而租賃契約係八十九年五月五日簽訂，而被告為告訴人公司之靠行司機
    ，為告訴人代理人乙○○○所不否認，則該車並非買賣後就出租給被告，而係過
    二年才出租給被告，足認該買賣合約書及讓渡書應為靠行所用，實際所有權應屬
    被告。
五、被告於本院審理時所提八十九年度行費繳納紀錄表，即證明被告八十九還在靠行
    ，其背面所記載：五月十三日還五千五百八十二元、六月三日還五千元、七月三
    日還五千元，尚欠十三萬五千元（見本院九十三年一月二十八日審判筆錄第八頁
    ），告訴人代理人乙○○○於本院雖稱：「（法官問：對行費繳納記錄所載尚欠
    十三萬五千元是何意？）八十七年開始欠租車款」（見本院九十三年二月二十五
    日審判筆錄第六頁），惟被告與義忠泰公司雙方所簽訂之汽車租賃契約，係八十
    九年五月五日簽訂，每日租金五百元（見偵卷九十一年發查字第七○號第五頁）
    ，按雙方契約內容所約定，以每日租金五百元計算，迄八十九年度行費繳納紀錄
    表所載之同年七月三日不可能尚欠十三萬五千元，應認係五月間借十五萬元，陸
    續清償如上述金額後，至同年七月三日始尚欠十三萬五千元，是以被告所供十五
    萬元係向車行所借之款項，自堪採信。告訴人主張系爭車輛為被告賣斷給義忠泰
    公司後，再由該公司將該車出租與被告事實，即與事實不符。被告積欠車行十三
    萬五千元，仍在清償中，並非將車賣斷給義忠泰公司，該車既未賣斷，仍為被告
    所有，則被告雖將系爭車輛開走，未返還告訴人，而占有系爭車輛，衡被告主觀
    意思應以車子為其所有之意思而占有，尚非易持有為所有之侵占之意思而占有，
    即欠缺意圖為自己或第三人不法之所有，而侵占自己持有他人之物之主觀犯意。
六、此外本院復查無其他積極證據足資證明被告有侵占犯行，被告行為屬犯罪不能證
    明，原審未予詳加審查，遽為被告論罪科刑之判決，尚有未洽，被告上訴意旨，
    否認犯罪，指摘原判決不當，為有理由，自應由本院將原判決予以撤銷改判，為
    被告無罪判決之諭知，以免冤抑。
據上論結，應依刑事訴訟法第三百六十九條第一項前段、第三百六十四條、第三百零
一條第一項，判決如主文。
本案經檢察官吳萃芳到庭執行職務。
中    華    民    國      九十三      年      三      月      十        日
                                  臺灣高等法院臺南分院刑事第三庭
                                      審判長法官  陳    義    仲
                                            法官  宋    明    蒼
                法官  楊    子    莊
右正本證明與原本無異。
不得上訴。
                                      法院書記官  王    全    龍
中    華    民    國      九十三      年      三      月     十二       日
